最　高　行　政　法　院　裁　定
　　　　　　　　　　　　　　　　　　 94年度裁字第02694號
抗　告　人　甲○○
上列抗告人因與相對人臺北市政府工務局間有關土地事務事件，
抗告人不服中華民國93年11月30日臺北高等行政法院93年度訴字
第2256號裁定，提起抗告，本院裁定如下︰
　　主  文
抗告駁回。
抗告訴訟費用由抗告人負擔。
　　理  由
一、按行政訴訟法第4條第1項規定：人民因中央或地方機關之違
    法行政處分，認為損害其權利或法律上之利益，經依訴願法
    提起訴願而不服其決定者，得向高等行政法院提起撤銷訴訟
    。而此所謂行政處分，依訴願法第3條第1項規定，係指中央
    或地方機關就公法上具體事件所為之決定或其他公權力措施
    ，而對外直接發生法律效果之單方行政行為而言。惟官署所
    為單純的事實述或理由說明，並非對人民之請求有所准駁
    ，既不因該項述或說明而生法律上之效果，非訴願法上之
    行政處分，人民對之提起行政爭訟，自非法之所許。又訴訟
    標的為確定判決或和解之效力所及者，行政法院應以裁定駁
    回之，為行政訴訟法第107條第1項第9款所明定。
二、本件抗告意旨略謂：抗告人自始至終均為申請及領有建造執
    照與使用執照之人，依法屬有權之受害人，自得請求救濟。
    相對人於原審提出之事證，卻被採用，抗告人提起撤銷訴訟
    ，請求撤銷鈞院73年度判字第739號及74年度判字第1329號
    判決，請求更正外，對相對人違法事證，提起課予義務之訴
    ，予以更正，但原審法院未予查明，逕以裁定駁回抗告人之
    訴，於法有違等語，資為論據。
三、經查，抗告人於民國92年12月4日，向相對人提出申請書，
    以相對人核發之70建字第1176號建造執照及72使字第0944號
    使用執照，違背69年及82年航測圖及臺北市地籍地價圖資料
    等為由，請求撤銷上開建造執照及使用執照。相對人遂於93
    年1月16日以北市工建字第09351214600號函覆抗告人內容略
    以：「主旨：有關臺端訴請撤銷本局核發之70建字第1176號
    建造執照及72使（用）字第0944號使用執照乙案，業經臺北
    高等行政法院92年11月24日92年度訴字第3386號裁定（諒達
    ）行政訴訟駁回，．．．」，抗告人不服上開函覆內容，循
    序提起行政訴訟，聲明請求：(一)撤銷上開函釋及不受理之訴
    願決定；(二)撤銷70建字第1176號建造執照及72使字第0944號
    使用執照。原審審理結果，以(一)部分請求，相對人上開系爭
    函釋僅係觀念通知或說明，僅為單純的事實敘述，並未對外
    發生准駁之法律上效果，即難謂其屬行政處分性質；抗告人
    提起行政訴訟顯非合法，應予駁回。至於(二)部分，抗告人雖
    主張為課予義務訴訟，惟應屬撤銷訴訟，此部分抗告人曾就
    同一行政處分，提起行政訴訟，經本院以73年度判字第739
    號判決駁回抗告人之訴確定，復經本院74年度判字第1329號
    判決，駁回抗告人再審之訴各在案，抗告人對此已確定事件
    ，重行起訴，為不合法，亦應予駁回。揆諸首揭說明，原審
    裁定駁回抗告人之訴，核無違誤。又抗告人如對行政機關行
    政作為有所質疑，要求更正，自可向該行政機關提出申請書
    ，非得以行政爭訟程序救濟。另對本院確定判決不服，依行
    政訴訟法第273條規定意旨，僅得以提起再審方式請求救濟
    ，不得向高等行政法院請求更正。綜上所述，本件抗告難謂
    為有理由，應予駁回。
據上論結，本件抗告為無理由，爰依行政訴訟法第272條、第104
條、民事訴訟法第492條第1項、第95條、第78條，裁定如主文。
中　　華　　民　　國　　94　　年　　12　　月　　 8　　日
                  第二庭審判長法  官　廖　政　雄
                              法  官　林　清　祥
                              法  官　鍾　耀　光
                              法  官　姜　仁　脩
                              法  官　胡  國  棟
以  上  正  本  證  明  與  原  本  無  異
中　　華　　民　　國　　94　　年　　12　　月　　9　　 日
　　　　　　　　　　　　　　　書記官　莊　俊　亨
